臺灣臺中地方法院刑事判決　　　　　　　100年度訴字第521號
公　訴　人　臺灣臺中地方法院檢察署檢察官
被　　　告　蘇雅惠
上列被告因偽造有價證券案件，經檢察官提起公訴（九十九年度
偵字第二五九九七號），本院判決如下：
    主    文
蘇雅惠行使偽造之有價證券，累犯，處有期徒刑壹年拾月。扣案
之偽造有價證券即面額壹佰元美鈔貳張，均沒收。
    犯罪事實
一、蘇雅惠前因違反毒品危害防制條例案件，經本院以九十四年
    度訴字第一○二五號判決處以應執行有期徒刑一年（施用一
    級毒品判有期徒刑十月，施用二級毒品判有期徒刑三月），
    上訴後由臺灣高等法院臺中分院以九十四年度上訴字第九六
    五號判決駁回上訴確定；又因違反毒品危害防制條例案件，
    經本院以九十五年度訴字第七○九號判決處以應執行有期徒
    刑一年（施用一級毒品判有期徒刑九月，施用二級毒品判有
    期徒刑四月）確定，並經本院以九十六年度聲減字第四四三
    號裁定減刑後應執行有期徒刑六月，如易科罰金，以銀元三
    百元折算一日確定；兩案接續執行，於民國九十六年七月十
    六日縮刑期滿執行完畢。詎其猶不知悔改，明知其於九十九
    年九月三十日下午五時三十分許，在臺中縣龍井鄉（現改制
    為臺中市龍井區○○○○路與新興路交岔路口處，所用以歸
    還新臺幣（下同）七千二百元欠款之百元美鈔二張，係經偽
    造之有價證券，竟持之行使而交付於債權人許雅萍。嗣不知
    情之許雅萍於同年十月十二日中午十二時十分許，前往臺中
    市西屯區○○○路○段一○七號臺灣中小企業銀行西屯分行
    兌換新臺幣時，為外匯專員廖素志辨識後報警循線查獲。
二、案經臺中市警察局（現改制為臺中市政府警察局）第六分局
    報請臺灣臺中地方法院檢察署檢察官偵查起訴。
    理    由
一、程序方面：
  (一)按被告以外之人於審判外之言詞或書面陳述，除法律有規定
    者外，不得作為證據；又被告以外之人於審判外之陳述，雖
    不符前四條之規定，而經當事人於審判程序同意作為證據，
    法院審酌該言詞陳述或書面陳述作成時之情況，認為適當者
    ，亦得為證據，刑事訴訟法第一百五十九條第一項及第一百
    五十九條之五第一項分別定有明文。查被告蘇雅惠於本院行
    準備程序時同意將許雅萍、蘇淑秋、廖素志於警詢時之陳述
    做為證據（參見本院卷第十七頁），且本院審酌各該警詢筆
    錄作成時之情況，亦認為適當，則依刑事訴訟法第一百五十
    九條之五第一項之規定，為傳聞法則之例外，有證據能力，
    本院自得引為判決參考之依據，合先敘明。
  (二)按除顯有不可信之情況外，公務員職務上製作之紀錄文書、
    證明文書，從事業務之人於業務上或通常業務過程所須製作
    之紀錄文書、證明文書，亦得為證據，刑事訴訟法第一百五
    十九條之四第一、二款定有明文。查卷內之內政部警政署刑
    事警察局九十九年十二月二十日刑鑑字第○九九○一六七三
    三九號鑑定書一份、截留偽造變造仿造新臺幣券幣通報單一
    張，分係公務員職務上製作之紀錄文書、證明文書，及從事
    業務之人於業務上所製作之紀錄文書、證明文書，為公務員
    依職權所為，或從事業務之人於業務上或通常業務過程所須
    製作，與其責任、信譽攸關，若有錯誤、虛偽，公務員、從
    事業務之人可能因此擔負刑事及行政責任，且該等文書經常
    處於可能受公開檢查之狀態，其正確性及真實之保障極高，
    故並無顯有不可信之情況，依上開規定，自得為證據。
二、訊據被告固坦承曾於前揭時間將二張百元美鈔交付予證人許
    雅萍等情不諱，惟矢口否認有何行使偽造有價證券犯行，辯
    稱：伊交給證人許雅萍之二張百元美鈔是伊在怡紅ＫＴＶ工
    作時，客人給的小費，且交付地點在臺中市○○區○○路榮
    總立體停車場出入口，證人許雅萍交給臺灣中小企銀行員的
    二張美鈔，不是伊交給證人許雅萍的那二張云云。然查：
  (一)臺灣中小企業銀行西屯分行外匯專員廖素志於警詢中陳稱：
    伊於九十九年十月十二日中午十二時十分許，在臺灣中小企
    業銀行西屯分行內受理證人許雅萍持二張百元美鈔欲兌換新
    臺幣，伊當時用外幣驗鈔機及目測觀察來判斷該美鈔是偽造
    的，偽造之美鈔外幣驗鈔機會發出聲音表明該外幣有異狀無
    法通過檢驗，目測觀察該偽造美鈔印製的油墨與真鈔相比較
    不均勻，且字體有的印製與真鈔不同，字體（１００）上下
    翻動時，油墨顏色無變化，觸摸該偽造美金紙質與真鈔明顯
    不同，當日證人許雅萍至外匯部門表示要將該美鈔兌換成新
    臺幣，伊受理後先將美鈔用外幣驗鈔機來檢測真偽，機器反
    應異常，伊再用目測觀察及觸摸，確定此二張面額一百元的
    美鈔是偽造的，依照銀行規定，此二張偽造美鈔蓋有「作廢
    」字樣的印章，並填寫截留偽造變造仿造新臺幣券幣通報單
    相關資料，一份給證人許雅萍，並將此二張偽造美鈔保管等
    語（參見偵查卷第五五、五六頁）；且扣案之二張百元美鈔
    ，經送內政部警政署刑事警察局鑑定，以特徵比對及儀器放
    大檢視結果，認「其變色油墨、安全線及顯微字均與真品不
    相符，判係偽造」，有該局九十九年十二月二十日刑鑑字第
    ○九九○一六七三三九號鑑定書及其附件之鑑定說明一份（
    參見偵卷第七一頁）及截留偽造變造仿造新臺幣券幣通報單
    一張（參見偵查卷第二八頁）在卷可憑，堪認扣案之二張百
    元美鈔係偽造無訛。
  (二)被告於警詢中辯稱：「（警問：妳所提供給許雅萍的偽造美
    鈔來源為何？詳敘提供者？如何聯繫？）是在九十七年下半
    年（正確時間不記得了）的時候，我的朋友張隆德（姓名第
    三字與德同音，但不記得正確的寫法），約六十二或六十三
    年次住在河南路與大墩幾街（忘記是幾街了），在他家時他
    拿給，只給我美金偽鈔面額一百元兩張。我們約有一年左右
    沒有聯繫了，暫時無法聯繫到張隆德。所以無法提供聯繫方
    式給警方。」、「（警問：你與張隆德是如何認識？）他是
    我男朋友陳嘉豪的朋友。」、「（警問：當時是否有無告知
    這美金二百元是偽造貨幣？）他有跟我說是偽鈔。」（參見
    偵卷第十八、十九頁），又於偵查中改辯稱：「（檢察官問
    警詢是否實在？）不實在。」、「（檢察官問：警察局說的
    哪裡不實在？）我在警察局說朋友給我，但其實是客人給我
    的。」、「（檢察官問：你是確實在九月份將假鈔拿給許雅
    萍？）是九月份，但我不知道那是假鈔。」（參見偵查卷第
    四九頁）；復於本院審理時辯稱：那兩百元美金不是伊交給
    證人許雅萍，伊曾經有拿兩張美金一百元給證人許雅萍沒有
    錯，這兩張是客人交給伊的，證人許雅萍拿給銀行的那二張
    美金一百元不是伊給他的，伊在臺中市○○路怡紅ＫＴＶ上
    班的時候客人給伊的，時間大約是在九十九年快要年中的時
    候，客人當時在櫃台結帳，那二張百元美金是給伊的小費，
    客人伊只知道他叫陳大哥云云（參見本院卷第十六頁背面）
    。則被告先辯稱扣案之二張百元美鈔係其男友朋友「張隆德
    」交付云云，又改稱扣案之二張百元美鈔係客人交付云云，
    復改稱客人有交付二張百元美鈔但不是扣案之二張百元美鈔
    云云，被告辯詞反覆，對扣案之二張百元美鈔之來源交待不
    清，顯非無疑。
  (三)證人許雅萍於警詢中陳稱：九十九年九月三十日下午五時三
    十分在臺中縣龍井鄉○○○路與新興路口麥當勞旁，因被告
    於同年月二十三日向伊借了七千二百元，後來約定歸還時，
    她則以二張百元美鈔代替新臺幣歸還伊，伊原本不想收下，
    但被告告知伊美鈔是真的，拿去銀行兌換後若有不足部分她
    會再補歸還伊，因此伊才會收下，在當時被告給伊二張百元
    美鈔時，有伊朋友蘇淑秋在場，她有看到被告親手交付二張
    百元美鈔元給伊等語（參見偵查卷第二二頁），又於本院審
    理時證稱：被告於九十九年九月跟伊借七千多元，於九月三
    十日左右還，在遊園南路新興路的麥當勞，還伊二張鈔票，
    伊不曉得是什麼幣別，她跟我說是美金，伊問他是真的還是
    假的，她說是真的，她說這美金是他老公的親戚包給她兒子
    的，她說一張一百的美金可以換三千多，二張可以換七千多
    ，伊確定是真的才收的，當時還有證人蘇淑秋在場，她在麥
    當勞對面的７－，伊那時下班騎機車過去，伊跟證人蘇淑
    秋一人騎一台，證人蘇淑秋在７－等伊，約等會一同回公
    司，伊騎機車過去麥當勞，被告開車過來，７－與麥當勞
    距離約檢察官的桌子到辯護人的桌子，當時證人蘇淑秋並沒
    有聽到伊與被告的對話內容，但她有看到伊向被告拿錢，伊
    回公司後問老闆及同事說這二張鈔票是不是真的，當時證人
    蘇淑秋有在場，所以那時證人蘇淑秋才知道伊跟被告拿的是
    這二張美鈔等語（參見本院卷第三一頁及其背面）；而證人
    蘇淑秋於警詢中陳稱：被告於九十九年九月三十日下午五時
    三十分許，在臺中縣龍井鄉○○○路與新興路口麥當勞旁將
    美鈔交付給證人許雅萍時，伊當時在麥當勞的對面，伊有親
    眼目睹被告將美鈔交付給證人許雅萍，但因為伊當時是在麥
    當勞對面，所以伊沒聽到被告與證人許雅萍的對話等語（參
    見偵查卷第二七頁背面），又於本院審理時證稱：伊與證人
    許雅萍一人騎一台機車下班，騎車在路上遇到就要一起去公
    司領錢，證人許雅萍跟伊說她要先去拿錢，她說是人家要還
    她錢，伊就說伊先在７－等她，證人許雅萍去麥當勞，東
    海別墅過去一點點有一個麥當勞，那個地方是一個十字路口
    ，那裡應該算是遊園路，伊說的７－就在那裡，距離７－
    差不多伊跟法官之間的距離，麥當勞就在７－的斜對面
    ，伊在７－那裡可以看到麥當勞的情形，伊看到她們二人
    在對話，但聽不到，伊看到被告開車過來，被告沒有下車，
    證人許雅萍機車停在被告車子旁邊跟被告講話，被告車窗有
    搖下來，所以伊有看到被告的臉，伊看到被告拿錢給證人許
    雅萍，是紙鈔，證人許雅萍拿在手上，她們二人有對話，後
    來許雅萍直接就騎車過來，錢還拿在手上，她的人很喜歡炫
    耀，有跟伊說這是美金，然後伊與證人許雅萍就一起騎車到
    公司去領錢，到公司後證人許雅萍有把他拿到的美金拿給老
    闆跟其他人看，說這是別人還她的錢，她就是說這是美金，
    並沒有說其他的話等語（參見本院卷第三五頁背面、第三六
    頁）。則證人許雅萍前後陳證一致，且與證人蘇淑秋陳證述
    ，除證人許雅萍在７－有無向證人蘇淑秋陳稱自被告處取
    得二張百元美鈔乙節外，其餘均相符；而證人許雅萍、蘇淑
    秋均證稱證人許雅萍有在公司拿出二張百元美鈔稱係別人還
    錢等語，堪認被告確有於九十九年九月三十日下午五時三十
    分許，在臺中市龍井區○○○路與新興路口麥當勞旁交付二
    張百元美鈔予證人許雅萍，是上開歧異並不影響對案情之判
    斷，亦不得以此細節性之不一致而認證人許雅萍、蘇淑秋之
    證詞全不實在。
  (四)被告雖辯稱：伊交給證人許雅萍的美鈔，她隔天就已經拿去
    銀行換了，而且她打電話跟伊說兌換的匯率是一比三十二，
    所以伊認為她打電話給伊當天就已經換掉了，伊是有拿二張
    百元美鈔給她沒，但為何事隔那麼久又說她拿去銀行兌換的
    是伊拿給她的那二張，而且證人許雅萍資金出入不單純，伊
    不知道是不是別人拿去跟她換的云云（參見本院卷第三七頁
    ）。然證人許雅萍於本院審理時證稱：伊是打電話去銀行問
    的，伊並不是拿去換，伊是想等到有空才去換，當時伊向銀
    行問了之後，發現匯率是一比三十二，伊有打電話給被告，
    問怎麼匯率跟她講的不一樣等語（參見本院卷第三二頁），
    則被告徒憑證人許雅萍打電話向其抱怨匯率與先前約定不符
    ，即指摘證人許雅萍已將其交付之二張百元美鈔兌換，實屬
    個人臆測，且推論過程過於跳躍，無法採信。又臺灣中小企
    業銀行西屯分行外匯專員廖素志於警詢中陳稱：伊告知證人
    許雅萍這兩張美鈔是偽造的，證人許雅萍感到很訝異，伊詢
    問此美金的來源，證人許雅萍表示是一名叫蘇雅惠的友人向
    他借錢，以此美金來償還債務，證人許雅萍就當場撥打電話
    給友人告知銀行表示此二張美鈔有問題等語（參見偵查卷第
    五五頁），則證人許雅萍突遭銀行行員告知持用之美鈔係偽
    造時，為釐清責任，追究損失，自無隱瞞扣案偽造美鈔來源
    之理，是證人許雅萍當場向銀行行員表示係被告交付，堪信
    為真；況美鈔在我國並非廣泛流通之貨幣，除對外貿易之商
    業行為外，實鮮有人持美鈔進行交易，證人許雅萍從事粗工
    工作，並非對外貿易，實難認證人許雅萍尚有其他獲得美鈔
    之管道，是扣案之二張偽造美鈔係被告所交付，應堪認定。
  (五)被告辯稱：伊在臺中市○○路怡紅ＫＴＶ上班的時候，時間
    大約是在九十九年快要年中的時候，客人當時在櫃台結帳，
    那二張百元美金是給伊的小費，客人伊只知道他叫陳大哥云
    云，並聲請傳訊怡紅ＫＴＶ會計廖麗琴到庭作證。證人廖麗
    琴於本院審理時先證稱：伊看到客人最多給小姐一、二百元
    小費，幾乎都是找的錢，大概一、二百元等語，又證稱：「
    （檢察官問：你曾經看客人給被告二百元美金？）最特殊有
    一位客人，在五、六月時在櫃台，客人喝了很醉，結完帳伊
    找錢給客人，伊看到客人不是拿伊找的錢給小姐，客人另外
    從皮包裡面拿二張紙出來給小姐，但伊沒有看到那二張紙是
    什麼，到底是不是美金伊也沒有看到。」、「（檢察官問：
    客人有無跟小姐說那二張是美金？）客人拿給被告，被告就
    放在口袋裡面，客人就走了，被告也沒有跟我交談，也沒有
    提到那二張紙是什麼東西。」、「（檢察官問：究竟客人給
    被告的那二張紙是什麼東西你知道嗎？）我不知道。」（參
    見本院卷第三四頁及其背面）。證人廖麗琴既最後證稱不清
    楚客人拿什麼東西給被告時，客人也未說明是美鈔，卻在之
    前檢察官詰問客人有無拿美金給被告之問題上，竟把此段經
    過說出，顯見證人廖麗琴對本案被告請求傳喚其到庭作證之
    目的早有認知，其證詞實真性即非無疑。又證人廖麗琴於本
    院審理時證稱：「（被告問：你是否知道客人拿給伊的是錢
    ，只是不知道是那一國的錢幣？）伊不知道那是錢。」，卻
    又改證稱：「（被告問：請問證人廖麗琴，看到客人給我的
    二張紙，是不是本案被查扣的這二張美金《審判長提示扣案
    的美鈔二張》）對，我看到的就是這二張。」，復改稱：「
    （檢察官問：你剛才不是說櫃台很低，他們站很高，你不知
    道客人拿二張什麼東西給被告？）我感覺就是很像，但不確
    定，我事後也沒有問過被告，我當時沒有看出那是外幣。」
    、「（審判長問：為何你現在一眼就看出是一樣的東西？）
    我當時不是正眼看，只是眼睛餘光看到，感覺花花的，我也
    不確定剛才給我看的這二張美鈔就是當時我所看到客人給被
    告的那二張紙。」（參見本院卷第三六頁背面、第三七頁）
    。證人廖麗琴對其所稱客人拿給被告之二張紙是否為扣案之
    二張偽造美鈔，態度曖昧隱晦、反覆不定，要難以此而認扣
    案之二張偽造美鈔係怡紅ＫＴＶ客人交予被告，亦無法使本
    院產生被告因而無法認知扣案之二張美鈔係偽造之心證。實
    則，被告於本院一方面反於其於警、偵訊所言，抗辯扣案之
    二紙偽造百元美鈔並非其交付予證人許雅萍之二紙百元美鈔
    云云，另一方面則欲透過證人廖麗琴證明扣案之二紙偽造百
    元美鈔即係怡紅ＫＴＶ之客人所交付之小費，藉以推翻其於
    警詢所述扣案偽造百元美鈔是友人「張隆德」交付，且「張
    隆德」交付時曾告知係屬偽鈔之前詞，惟上開兩種辯詞實互
    為衝突而不相容，被告卻於本院同時主張，亦可彰顯被告為
    求卸責，臨訟隨意杜撰之心態。
  (六)被告辯稱：伊不知交給證人許雅萍之二張百元美鈔係偽造云
    云。然證人許雅萍於本院審理時證稱：被告在九十九年九月
    份時有跟伊借錢，在龍井鄉○○○路麥當勞那邊還錢，借錢
    好像是在榮總那邊，借了七千多元，應該是警局說的七千二
    百元，她說她要養小孩、買奶粉，所以跟伊借錢，當時她先
    生在勒戒，伊不曉得她有沒有工作，她的經濟狀況伊不瞭解
    ，她沒有常常跟伊借錢，之前有跟伊借過，也是去年七、八
    、九月曾經伊借錢，在這次之前還有跟伊借過二次，借多少
    忘了，借的那二次有還等語（參見本院卷第三一頁），且證
    人廖麗琴於本院審理時證稱：被告是寧夏路怡紅ＫＴＶ茶藝
    館那邊的小姐，伊是會計，她做沒有多久，做將近三、四個
    月，從去年二月份左右開始去做，陸陸續續做到去年六、七
    月左右，她一個禮拜只有去一、二次，她幫客人倒酒，客人
    給小費，公司沒有另外給他鐘點費，她的收入單純靠客人給
    的小費，客人給的小費是隨意的，通常是一、二百元，現在
    景氣不好，如果客人不給的話，你也沒有辦法，只要被告有
    時間就去，她是自由班的，被告領多少錢伊不清楚等語（參
    見本院卷第三三頁背面），足見被告去年二月至六、七月間
    收入全靠客人所給小費，並不穩定，所以才有向證人許雅萍
    借錢之舉，堪認被告經濟狀況不佳。被告經濟收入既不穩定
    ，且又要扶養小孩，取得扣案之二張百元美鈔時，如不知係
    偽造，大可自行或委由他人去銀行兌換成新臺幣使用應急，
    何須向證人許雅萍借錢後，再將扣案之二張百元美鈔交予證
    人許雅萍清償欠款？被告如此迂迴使用扣案之二張百元美鈔
    ，足認被告於警詢中自白：伊知道伊給證人許雅萍的美金係
    偽鈔等語為真。
  (七)綜上，本案事證明確，被告行使偽造有價證券犯行洵堪認定
    ，應依法論科。
三、按偽造外國貨幣構成刑法第二百零一條之偽造有價證券罪，
    雖不必偽造之物與真品完全相同或幾可亂真，肉眼無法分辨
    真偽為必要，但必須其偽造之物品，有類似通貨之外觀、模
    型、分量、數字、圖樣、紋章等，已完成其外形，有使人誤
    信為真正之貨幣者始足構成，如不具備類似真正貨幣之形狀
    、圖案，自難成立該罪責（最高法院八十八年度台上字第二
    二四○號判決意旨參照）；又按刑法第二百零一條第二項偽
    造有價證券之行使罪與交付罪之區別，在於行為者有無欺騙
    相對人之意思以為斷，如有欺騙之意思則為行使，否則為交
    付，凡應成立交付罪者，即無成立行使罪之可言（最高法院
    七十八年度台上字第二四七四號判決意旨參照）。查扣案之
    二張百元美鈔，已具備通貨之外觀、模型、分量、數字、圖
    樣、紋章等，自屬偽造之有價證券，又被告明知扣案之二張
    百元美鈔係偽造，竟交予證人許雅萍，用以清償先前欠款，
    自有欺騙證人許雅萍之意，是核被告所為，係犯刑法第二百
    零一條第二項前段之行使偽造有價證券罪。被告前因違反毒
    品危害防制條例案件，經本院以九十四年度訴字第一○二五
    號判決處以應執行有期徒刑一年（施用一級有期徒刑十月，
    施用二級有期徒刑三月），上訴後由臺灣高等法院臺中分院
    以九十四年度上訴字第九六五號判決駁回上訴確定；又因違
    反毒品危害防制條例案件，經本院以九十五年度訴字第七○
    九號判決處以應執行有期徒刑一年（施用一級有期徒刑九月
    ，施用二級有期徒刑四月）確定，並經本院以九十六年度聲
    減字第四四三號裁定減刑為有期徒刑六月，如易科罰金，以
    銀元三百元折算一日確定；兩案接續執行，於九十六年七月
    十六日縮刑期滿執行完畢，有臺灣高等法院被告全國前案紀
    錄表及臺灣臺中地方法院檢察署刑案資料查註紀錄表附卷可
    稽，被告前受有期徒刑執行完畢，五年以內故意再犯本件有
    期徒刑以上之罪，為累犯，應依刑法第四十七條第一項規定
    加重其刑。爰審酌被告因一時貪念而行使扣案之二張百元美
    鈔，惟所為造成金融貨幣流通之紊亂，亦使證人許雅萍受有
    損害，暨其素行、智識、犯罪動機、目的、手段，行使偽造
    有價證券之面額、數量，及犯後態度等一切情況，量處如主
    文所示之刑，以示懲儆。扣案之偽造面額百元美鈔二張，爰
    依刑法第二百零五條之規定，不問屬於犯人與否，均予以沒
    收。
據上論斷，應依刑事訴訟法第二百九十九條第一項前段，刑法第
二百零一條第二項前段、第二百零五條、第四十七條第一項，刑
法施行法第一條之一第一項、第二項前段，判決如主文。
中    華    民    國   100    年    4     月    27    日
                  刑事第十四庭  審判長法  官  林美玲
                                      法  官  許月馨
                                      法  官  黃裕仁
以上正本證明與原本無異。
如不服本判決應於收受判決後十日內向本院提出上訴書狀，並應
敘述具體理由；其未敘述上訴理由者，應於上訴期間屆滿後二十
日內向本院補提理由書（均須按他造當事人之人數附繕本，切勿
逕送上級法院）。
                                      書記官  何惠文
中    華    民    國   100    年    4     月    27    日
附錄論罪科刑法條
刑法第二百零一條第二項
行使偽造、變造之公債票、公司股票或其他有價證券，或意圖供
行使之用，而收集或交付於人者，處一年以上七年以下有期徒刑
，得併科三千元以下罰金。